臺灣臺中地方法院民事判決　98年度訴字第2525號
原　　　告　曾立偉
被　　　告　易致加
上列當事人間因過失傷害案件，原告提起刑事附帶民事訴訟請求
損害賠償事件，經本院刑事庭裁定（98年度交附民字第155號）
移送前來，本院於100年4月20日言詞辯論終結，判決如下：
    主    文
原告之訴駁回。
訴訟費用由原告負擔。
    事 實 及 理 由
壹、原告之聲明及陳述要旨：
  一、聲明：被告應給付原告新台幣（下同）1,423,000元。
  二、陳述要旨：
    (一)被告於民國（下同）97年10月17日晚間，駕駛車牌號碼
      2790-SJ號自用小客車，沿台中市○○區○○路由西往東
      方向（即由逢甲路往黎明路方向）行駛，於同日晚間九時
      許，行經青海路與光明路交岔路口處時，與騎乘車牌號碼
      JCB-828號重機車、沿青海路同向行駛在被告所駕自用小
      客車右側之原告發生碰撞，致原告人車倒地，並因而受有
      第四、五腰椎椎間盤突出症合併神經壓迫之傷害。本件車
      禍之發生係因被告駕車疏未注意兩車併行之間隔及隨時採
      取必要安全措施，於行駛中靠向原告所騎乘之機車，原告
      採取查煞車之措施，致原告騎乘之機車車頭撞及被告所駕
      駛之自用小客車，被告就本件車禍之發生有過失，故應就
      原告所受損害負賠償責任。
    (二)原告因本件車禍受有下列損害：
      (1)醫療費用13,000元：
        原告因本件車禍受傷住院治療，除被告已給付之醫療費
        用外，尚有醫療費用13,000元未繳納予醫院，故請求被
        告應給付醫療費用13,000元。
      (2)工作損失610,000元：
        原告因本件車禍受傷致8個月期間無法工作，而原告原
        從事鷹架工作，每日薪資2,500元，每月約工作22日，
        每月工作收入約75,000元，合計受有減少工作收入之損
        失為610,000元。
      (3)精神慰撫金：80萬元。
        原告因本件車禍受傷，長時間無法工作，身心痛苦，故
        請求被告給付精神慰撫金80萬元。
貳、被告之聲明及陳述要旨：
   一、聲明：原告之訴駁回。
   二、陳述要旨：被告所駕駛之車牌號碼2790-SJ號自用小客車
       與原告所騎乘之車牌號碼JCB-828號重機車，並未發生碰
       撞，原告是因緊急煞車而自己摔倒受傷，被告就原告摔
       倒致受傷害，並無過失，業經臺灣高等法院臺中分院於
       98年度交上易字第1522號過失傷害案件送請鑑定，嗣並
       判決被告無罪確定，被告不負賠償責任。又原告受傷後
       至澄清醫院急診及住院就醫之相關費用27,552元均係由
       被告繳付予醫院，原告並未受有支出醫療費用之損害，
       另原告在車禍後連房租及吃飯都沒錢可付，卻稱其在車
       禍發生前每月均有高額收入，顯非實在。
參、得心證之理由：
  一、下列事項為兩造所不爭執，且經調閱本院98年度交易字第
      39號過失傷害案件全卷（含臺灣臺中地方法院檢察署97年
      度他字第4748號、97年度偵字第29069號，臺灣高等法院
      臺中分院98年度交上易字第1522號卷）查閱屬實，堪信為
      真正：
    (一)被告於97年10月17日晚間，駕駛車牌號碼2790-SJ號自用
      小客車，沿台中市○○區○○路由西往東方向（即由逢甲
      路往黎明路方向）行駛，於同日晚間九時許，行經青海路
      與光明路交岔路口處時，騎乘車牌號碼JCB-828號重機車
      、沿青海路同向行駛在被告所駕自用小客車右側之原告人
      車倒地，原告因而受有第四、五腰椎椎間盤突出症合併神
      經壓迫之傷害。
    (二)原告受傷後至澄清醫院急診及住院就醫之相關費用27,552
      元均係由被告繳付予醫院。
  二、兩造爭執之焦點：(一)被告所駕駛之自用小客車與原告騎乘
      之機車於前揭時地有無發生碰撞？被告就原告於前揭時地
      發生人車倒地之事實有無過失？(二)如被告有過失，原告請
      求賠償之項目及金額有無理由？經查：
    (一)原告主張因其所騎乘之機車與被告所駕駛之自小客車發生
      碰撞，方致其人車倒地受傷，被告則辯稱原告係緊急煞車
      自行跌倒，兩車並無碰撞等語。經查：於上揭時、地被告
      所駕駛之小客車右後輪上方確有與原告騎乘之機車發生碰
      撞，原告因之受傷等情，業據被告於案發當晚10時15分許
      警詢時自承：「....下車查看才知與對方發生碰撞，導致
      對方駕駛受傷，雙方車損肇事。」、「（問：第一次撞擊
      之部位？車損情形？）我車右後車門下緣。右後車身有刮
      損。」等語在卷（見臺灣臺中地方法院檢察署97年度他字
      第4748號卷--下稱偵查卷，臺中市○○○道路交通事故談
      話紀錄表），與原告於事故發生後同日接受警詢時所述相
      符，且有被告右後輪上方之車損照片、原告所騎乘之機車
      之車損照片可佐，並有道路交通事故調查報告表(一)(二)、道
      路交通事故現場圖、肇事車輛及現場勘查照片附於該偵查
      卷內可稽。且經逢甲大學行車事故鑑定研究中心進行兩造
      之同款車之比對測量，亦認雙方確有發生碰撞（詳如下述
      ），有逢甲大學行車事故鑑定報告書附於臺灣高等法院臺
      中分院98年度交上易字第1522號卷（下稱刑事二審卷，參
      見該報告書玖之四之記載，第355頁），應可認定被告所
      駕自用小客車之右後車門下緣，確與原告騎乘之機車發生
      碰撞，並造成原告人車倒地。被告辯稱並未與原告騎乘之
      機車發生碰撞，委不可採。
    (二)原告主張兩造所駕駛之機車、自用小客車發生碰撞，係因
      被告疏未注意兩車併行之間隔及隨時採取必要安全措施，
      於行駛中靠向原告所騎乘之機車所致，被告則辯稱其就本
      件車禍之發生無過失等語。查，本件車禍發生之肇事原因
      ，係因原告騎乘機車未注意車前狀況追擦撞在前行駛、被
      告所駕駛之小客車所致，被告就本件車禍之發生並無過失
      ，說明如下：
      (1)青海路過光明路口內側車道縮減，在此道路線行情況下
        ，內側汽車行駛過該路口勢必右偏，有逢甲大學100年1
        月26日逢建字第1000003339號函檢附補充意見書（見刑
        事二審卷第397頁）可佐。
      (2)根據青海路與逢甲路的監視器畫面，被告所駕駛之小客
        車經過該處時間為當日56分36秒，而原告偉騎乘之機車
        經過該時間為56分55秒，有監視器翻拍照片及監視器光
        碟可佐（見刑事二審卷第61頁），二車時間相差16秒，
        即係被告所駕駛之小客車先通過青海路與逢甲路口，而
        原告之後始通過該路口。然二車其後於下個路口即青海
        路與光明路口發生碰撞，顯示原告所騎乘之機車車速高
        於被告所駕駛之小客車。再參以由被告所駕駛之小客車
        之車損相片觀之（見刑事二審卷第357頁），僅右後輪
        上方車門位置出現刮痕，依該刮痕走向由密到疏，亦可
        認定原告所騎乘之機車之車速大於被告所駕駛之小客車
        之車速。
      (3)經以同款車比對被告所駕駛之小客車之車損照片，測量
        被告所駕駛之小客車之車損刮痕距離地面高度約在60至
        67公分，而以同款車比對原告所騎乘之機車，僅有車尾
        扶手距離地面高度與被告所駕駛之小客車之刮痕高度吻
        合，再參以原告所騎乘之機車之車損照片，車頭未有撞
        擊破損痕跡，僅有刮地痕等，足認原告所騎乘之機車車
        頭並未與被告所駕駛之小客車發生碰撞，原告所騎乘之
        機車僅有左車尾與被告所駕駛之小客車之右後輪上方車
        門發生擦撞等情，亦有本件車損照片、測量比對照片（
        見刑事二審卷第357至363頁）及逢甲大學行車事故鑑定
        研究中心之行車事故鑑定報告書可佐（參見該報告書玖
        之四之記載，刑事二審卷第355頁）。
      (4)又原告於肇事前係沿慢車道行駛等情，亦據原告於97年
        10月17日警詢陳明在卷，復而原告於本院98年度交易字
        第39號（下稱刑事一審）過失傷害案件審理中證稱：「
        （問：機車道過光明路後，機車道寬度從1米5變成50公
        分，證人對現場路況是否清楚？）我知道。」、「（問
        ：你當初行駛在青海路上時，有無靠近中線車道行駛？
        ）因為過了光明路之後，青海路只剩下兩個，所以我比
        較靠左接近中線車道行駛。（問：在你偏左邊行駛過程
        中，你有無看到被告駕駛汽車的位置？）有，他當時車
        子的位置是在我左前方與我的左側間隔大約1公尺」等
        語（見刑事一審卷第261頁背面）；而被告事故發生當
        時原即係行駛於外側車道直行，亦據被告於97年10月17
        日警詢、98年7月16日刑事一審審理時陳明在卷。又原
        告所騎乘之機車刮地痕起點在快慢車道分隔線上，之後
        略成右斜走向，亦有交通事故現場圖在卷可佐（見偵查
        卷內交通事故現場圖），則由前揭現場內側車道路面縮
        減、兩造所述之行駛車道情形、及原告所騎乘之機車車
        速高於被告所駕駛之小客車等情，足認被告係行駛於前
        方外側車道，而原告所騎乘之機車係行駛於後方之慢車
        道，於接近路口時，原告所騎乘之機車見前方車邊縮減
        ，變換至中間車道（即外側車道）遇被告所駕駛之小客
        車，再向外側變換至慢車道，然煞車不及而與被告所駕
        駛之小客車車尾發生擦撞，即原告所騎乘之機車偏左駛
        越快慢車道分隔線，與行駛於外側車道之被告所駕駛之
        小客車發生擦撞，亦可認定。此部分亦經台灣省台中縣
        區車輛行車事故鑑定委員會之鑑定分析意見同此認定，
        有該鑑定委員會臺中市區980071號分析意見書可佐（見
        刑事一審卷第49頁背面至50頁），復經逢甲大學車輛行
        車事故鑑定研究中心對此種情況進行模擬結果亦認符該
        中心研判結果，而認此種可能性最大，有該鑑定報告書
        在卷可佐（刑事二審卷第363、373頁）。
      (5)原告於刑事一審審理中雖稱：伊是騎乘在外側車道云云
        （刑事一審卷第260頁），惟原告於此所稱之「外側車
        道」如係指快車道之外側車道，已與原告於前揭警詢、
        於98年3月11日於臺中市區車輛行車事故鑑定委員會鑑
        定會議所陳述之自己所行駛之車道係慢車道等語（刑事
        一審卷第74頁）不符，亦與被告於警詢所述不符，原告
        於刑事一審翻異前詞，已難採信。再查，該：被告所駕
        駛之小客車於內側車道與外側車道間跨線行駛，原告所
        騎乘之機車直行於外側車道，則當被告所駕駛之小客車
        見前方車道縮減，變換至外側車道而未注意後方之原告
        所騎乘之機車，與之發生碰撞之情況，經逢甲大學車輛
        行車事故鑑定研究中心對此種情況進行模擬結果，原告
        所騎乘之機車之車損情形將較嚴重，亦與本件實際輕微
        擦撞情況不符，亦有逢甲大學車輛行車事故鑑定研究中
        心之該鑑定報告書在卷可佐（刑事二審卷第367頁），
        是原告此部分所述，亦難採信，
      (6)原告於檢察官偵訊時稱：事發時被告所駕駛之小客車在
        伊左側，在該路口處突然要右轉光明路云云（偵查卷97
        年11月14日訊問筆錄），惟此部分被告於警詢即供稱：
        自己係直行等語（偵查卷97年10月17日談話紀錄表），
        復於刑事一審及刑事二審審理中均否認要在該處右轉之
        事（刑事一審卷第11頁反面、刑事二審卷第205頁），
        並無證據證明被告要右轉光明路；再經逢甲大學車輛行
        車事故鑑定研究中心對此種情況（即被告係右轉光明路
        之情形）進行模擬結果，倘係此種情況，則被告所駕駛
        之小客車之車損應係位於車身右前方，而原告所騎乘之
        機車之車損位置應在車身左前方至左後方，顯與兩造所
        分別駕駛之車輛、機車實際車損照片顯示之車損狀況不
        符（依偵查卷被告小客車之車損照片顯示實際車損係在
        被告小客車之右後輪上方），亦有逢甲大學車輛行車事
        故鑑定研究中心之鑑定報告書在卷可佐（刑事二審卷第
        364頁），更足證原告上揭所述，並非可採。
      (7)基上，本件車禍發生既係車速較快而行駛在後之原告所
        騎乘之機車，由慢車道行駛，再偏左行駛越快慢車道分
        隔線後，追撞行駛在前方之由被告所駕駛之小客車，自
        難期行駛於前方之被告所駕駛之小客車，能保持二車間
        之安全間隔，被告洵無應注意並能注意而疏未注意之情
        事，自難認被告就本件車禍之發生應負過之責任。本件
        車禍係原告未注意車前狀況追擦撞前行之由被告所駕駛
        之小客車所導致，足堪認定，則原告所騎乘之機車未注
        意車前狀況追擦撞前行之被告所駕駛之小客車為肇事原
        因，被告所駕駛之小客車無肇事因素，此亦經刑事一審
        、刑事二審將本案分送台灣省台中縣區車輛行車事故鑑
        定委員會、逢甲大學車輛行車事故鑑定研究中心鑑定本
        案肇事責任，均同此認定，亦有台灣省台中縣區車輛行
        車事故鑑定委員會98年3月30日中市行字第985400931號
        函檢送之臺中市區980071號分析意見（刑事一審卷第49
        、50頁）、逢甲大學99年9月3日逢建字第09900554191
        號函檢附之該校車輛行車事故鑑定研究中心之行車事故
        鑑定報告書（刑事二審卷第341至373頁）、逢甲大學10
        0年1月26日逢建字第1000003339號函及檢附補充意見書
        （刑事二審卷第391-397頁）在卷可參，實難認被告就
        本件車禍之發生，有未保持安全間隔之過失，亦難認被
        告之有何過失行為。
  三、按因故意或過失，不法侵害他人之權利者，負損害賠償責
      任。汽車、機車或其他非依軌道行駛之動力車輛，在使用
      中加損害於他人者，駕駛人應賠償因此所生之損害。但於
      防止損害之發生，已盡相當之注意者，不在此限。民法第
      184條第1項前段、第191條之2分別定有明文。再為兼顧保
      護被害人、並維護民法過失責任原則，及緩和駕駛人責任
      ，民法第191條之2關於駕駛人責任，乃係採過失推定，以
      倒置過失之舉證之責任，已達保護被害人之目的，並不採
      無過失責任，是必駕駛人就車禍之發生有過失，方須依上
      開規定負損害賠償責任，如駕駛人並無過失，自不負侵權
      行為賠償責任。被告就本件車禍之發生並無過失，已詳如
      前述，被告就原告因本件車禍所受損害自不負賠償責任，
      揆諸前開規定及說明甚明。從而，原告依侵權行為之法律
      關係，訴請被告賠償其因本件車禍受傷所受之支出醫療費
      用、減少工作收入等損害，並給付精神慰撫金，於法即屬
      無據，不應准許，應予駁回。
  四、本件判決之結果已臻明確，兩造其餘攻擊防禦方法，經審
      酌均於判決結果無影響，毋庸一一贅述，附此敘明。
肆、訴訟費用負擔之依據：民事訴訟法第78條。
中    華    民    國   100    年    5     月    6     日
                        民事庭  法  官  呂麗玉
正本係照原本作成。
如對本判決上訴，須於判決送達後20日內向本院提出上訴狀。如
委任律師提起上訴者，應一併繳納上訴審裁判費。
中    華    民    國   100    年    5     月    6     日
                                書記官  趙振燕